臺灣高雄地方法院民事判決　　　　　 110年度雄小字第2142號
原　　　告　蘇良勇　
訴訟代理人　魏永輝　
　　　　　　陶樂平　
被　　　告　遠雄營造股份有限公司


法定代理人　孫寧生　

訴訟代理人　連浩鈞　
　　　　　　余淑杏律師
上 一人 之
複 代 理人　雷兆衡律師
上列當事人間請求損害賠償事件，經本院於民國111 年1 月26日
言詞辯論終結，判決如下：
    主    文
原告之訴駁回。
訴訟費用新台幣壹仟元由原告負擔。
    理由要領
壹、程序部分：
一、按分別提起之數宗訴訟，其訴訟標的相牽連或得以一訴主張
    者，法院得命合併辯論；命合併辯論之數宗訴訟，得合併裁
    判，民事訴訟法第205 條第1 項、第2 項分別定有明文。查
    本院受理之110 年度雄小字第2140號、第2141號、第2142號
    損害賠償事件，原告雖分別有魏○○、陶○○、蘇良勇3 人
    ，然其等均係摩天高雄大樓（下稱系爭大樓）住戶，且主張
    被告在高雄市○鎮區○○路00號興建「遠雄THE ONE 工程」
    （下稱系爭工程），因施工不當，造成其等房屋受損，而均
    本於侵權行為之法律關係起訴請求被告賠償，故此三案之基
    礎事實、爭點及提出之證據資料互為牽連而得通用，為避免
    重複審理及裁判歧異，爰將此三案合併辯論。惟該等訴訟當
    事人兩造並非完全相同，且各案受損之房屋不同，本院爰分
    別裁判之，先予敘明。
二、次按關於請求給付金錢或其他代替物或有價證券之訴訟，其
    標的金額或價額在新台幣（下同）10萬元以下者，適用本章
    所定之小額程序。法院認適用小額程序為不適當者，得依職
    權以裁定改用簡易程序，並由原法官繼續審理；當事人不得
    為適用小額程序而為一部請求。但已向法院陳明就其餘額不
    另起訴請求者，不在此限，民事訴訟法第436 條之8 第1 項
    、第2 項、第436 條之16分別定有明文。本件原告主張門牌
    號碼高雄市○鎮區○○路0 號10樓之2 房屋（下稱系爭房屋
    ）受損之金額固超過10萬元，惟其於起訴時即選擇適用小額
    程序，聲明被告應賠償原告10萬元，復於本院陳稱就超過10
    萬元之部分不請求，且明確表明要適用小額程序（雄小調卷
    第9 頁、雄小卷一第210 頁、卷二第19頁）。加以本件自收
    案時起，亦無調查證據繁瑣或歷經長久時日無法終結之情形
    ，故以小額程序審理尚屬適當。被告抗辯本件爭點繁多，應
    改行簡易程序等語，自無足採。
貳、實體部分：
一、按依民法第184 條第1 項前段規定，侵權行為之成立，須行
    為人因故意過失不法侵害他人權利，亦即行為人須具備歸責
    性、違法性，並不法行為與損害間有因果關係，始能成立，
    且主張侵權行為損害賠償請求權之人，對於侵權行為之成立
    要件應負舉證責任（最高法院100 年度台上字第328 號民事
    裁判要旨參照）。次按當事人主張有利於己之事實者，就其
    事實有舉證之責任，民事訴訟法第277 條前段定有明文。民
    事訴訟如係由原告主張權利者，應先由原告負舉證之責。原
    告主張系爭房屋受損乃因被告系爭工程施工不當所致，惟為
    被告所否認，自應由原告先就其所主張系爭房屋受損為被告
    施工行為所致之事實負舉證之責。
二、系爭房屋為訴外人蘇○○於101 年1 月5 日因分割繼承登記
    為所有權人，嗣蘇○○將其對被告之系爭房屋受損損害賠償
    請求權讓與原告，並通知被告乙節，有系爭房屋登記公務用
    謄本、債權讓與同意書及本院送達回證可佐（雄小調卷第87
    、97至105 頁），依民法第294 條第1 項、第297 條規定，
    已生債權讓與之效力。故原告依侵權行為及債權讓與之法律
    關係提起本訴，自屬合法。
三、原告主張系爭房屋因被告系爭工程之施工行為，造成系爭房
    屋屋損嚴重（客廳、餐廳、廚房、走廊、臥室牆面大面積多
    處嚴重裂縫、漆面破損、陽台牆角嚴重裂縫滲水、浴室管道
    漏水、磁磚鬆動……等），初步估價修復全屋牆面處理油漆
    粉刷、浴室磁碑鬆動漏水管道復原、陽台裂縫滲水等，及其
    餘未估價之屋損部分，達20萬元以上等語，固提出系爭房屋
    受損照片、南成工程行估價單、信泓工程行估價單、豐康土
    木包工業估價單及玄造工程行報價單為證（雄小調卷第23至
    51、69頁、雄小卷一第349 至357 頁），惟此均僅能證明系
    爭房屋受損狀況及需修繕之工程項目，並不足以證明該受損
    狀況即為被告系爭工程之施工行為所致。
四、原告雖主張依據「102 、107 年鑑定報告書」之測量數據顯
    示，系爭大樓D 、E 兩棟有明顯「扭曲變化」現象（102 年
    右傾2.1 公分，107 年左傾0.45公分，左右回正共2.55公分
    、102 年無後傾，107 年向後傾斜2.5 公分）。且被告因系
    爭工程施工基礎開挖，長期超抽地下水造成地層不均勻沉陷
    ，影響建築物結構性裂縫、外牆構材變形、結構內管線漏水
    或防水破壞等語（雄小調卷第156 、157 頁）。惟查：
（一）經原告所舉證人即玄造工程行負責人羅○○於本院證稱：
      我有台灣工業繩索技術人學會證照卡、台灣繩索技術協會
      訓練合格卡、中華民國技術士證；系爭房屋是我親自去現
      場勘查報價，系爭房屋整個室內、陽台、浴室都有裂痕；
      室內裂痕除天花板交接處外，還有牆面跟牆面之間的交接
      處，都有裂痕，建議整間處理；浴室也是在牆面與牆面的
      交界有裂痕，所以建議全面施打；（問：依現場的狀況，
      有無辦法判斷裂痕造成的原因？例如年久、地震或其他因
      素？）我第一次看到這樣，應該是地震造成的，如果施工
      材料可以用好一點可能就不會裂成這樣；或許施工品質也
      有關係，很難一口咬定等語（雄小卷一第384 、388 、38
      9 頁）。是依證人所述，其或有相當之施工經驗，且係至
      系爭房屋現場實際勘查受損情況之廠商，但終究只能說明
      其現場所見情形及修繕方式，而就系爭房屋受損原因為何
      ，則僅能推稱是因地震或施工材料或施工品質等其他因素
      造成，並無法為確切之判斷。至證人雖亦證稱其在其他案
      場有因隔壁施工造成牆壁裂掉等語（雄小卷一第389 頁）
      ，然依其所述該案場距離隔壁施工地點僅1 公尺左右（雄
      小卷一第390 頁），與系爭房屋位處E 棟，於系爭大樓中
      距離系爭工地甚遠之情形不同，自不得比附援引。況該案
      場之情況為何，亦僅證人聽聞屋主陳述（雄小卷一第39 0
      頁），並無實據以佐其說。故尚難以證人所述即推認系爭
      房屋受損乃被告施工行為所致。
（二）又施工過程較可能造成鄰損之時期，應於結構體完成之前
      ，至結構體完成之後之裝修工程，除非於結構體完成前有
      未即時修復之損害，否則亦應不至於造成鄰損。系爭工程
      於107 年間完成結構體，於107 年7 月17日完成勘驗申報
      ，有高雄市政府工務局108 年5 月13日函文可佐（雄小調
      卷第167 頁），並經證人即被告工程師王○○於本院證述
      明確（雄小卷一第211 頁）。而系爭大樓自107 年起，前
      後歷經4 次鑑定，均無足認定被告系爭工程有施工不當之
      情形，分敘如下：
   1、依高雄市土木技師公會107 年3 月1 日鑑定報告（下稱10
      7 年3 月鑑定報告）所載：⑴水準高程測量之比對結果：
      查鑑定標的物（指系爭大樓）於102 年10月26日進行鄰房
      現況鑑定工作（指系爭房屋於102 年間之台灣省土木技師
      公會鑑定資料），有意水準高程測量數據，與本次107 年
      2 月9 日所進行水準高程測量之數據，經整理比對相互數
      據差異研判均在合理安全範圍之內。⑵傾斜垂直測量之比
      對結果：經查鑑定標的物當初於102 年10月26日進行鄰房
      現況鑑定工作，執行傾斜垂直測量數據，與本次107 年2
      月9 日所進行傾斜垂直測量之數據，整理比對相互數據，
      測量數值均小於1/200 以下（故量測數據均在合理安全範
      圍之內）。⑶檢視申請單位基地之安全觀測系統－監測日
      報表之內容：檢視於107 年1 月31日安全觀測系統監測日
      報表之結果與建議：本周量測無異常變化（雄小調卷第19
      9 至201 頁）。
   2、嗣於107 年11月29日再經高雄市結構工程工業技師公會（
      下稱結構技師公會）鑑定，依鑑定報告書（下稱107 年11
      月鑑定報告）所載：⑴依據鑑定標的物水準高程測量資料
      ，並比對原現況鑑定（指系爭房屋於102 年間之台灣省土
      木技師公會鑑定資料）報告書測量數據，其中BM2 基準點
      之高程變化量＋0.009m，顯示本案原現況鑑定報告書所設
      置之水準基準點BM1 及BM2 已受擾動，故無法據以比對施
      工前後之高程變化量，故改採各棟X 、Y 向之角變量進行
      評估，經計算結果，各棟X 、Y 向之最大角變量為8305分
      之1 ，遠低於基礎構造設計規範所規定之建築物不容許產
      生裂縫之安全角變量值500 分之1 。⑵依據鑑定標的物傾
      斜測量資料，並比對原現況鑑定報告書傾斜測量數據，本
      案鑑定標的物各測點之現況傾斜率並無明顯之變化，且鑑
      定標的物各測點之現況傾斜率均小於2000分之1 ，傾斜率
      變化量亦小於3600分之1 。⑶依據測量複測資料顯示，鑑
      定標的物現況之傾斜率或高程角變量，均在法規規範之安
      全範圍內，故標的物現況之傾斜率及沉陷量不致影響其原
      結構之安全性（雄小調卷第248頁）。
   3、嗣結構技師公會就系爭大樓建物之石材外牆安全再為鑑定
      ，108 年2 月13日鑑定報告書鑑定結果為：⑴由鑑定標的
      物現況勘查資料獲知，由現地四處檢視點檢視本案鑑定標
      的物石材外牆與扣件之內部銜接構架，發現外牆與扣件間
      之連接點，大部份係採用AB膠方式連結，現況檢視點內之
      損壞部位石材扣件上之AB膠，經檢視，大多呈現老化脫落
      之情形，導致其連接之外部石材出現破壞脫落之現象。⑵
      依據一般石材外牆固定參考圖說，石材與各扣件間，一般
      係於石材之上下方採用插梢固定，或石材鑽孔設置螺栓方
      式固定，以符合建築物層間變位之需求。⑶依據本會107
      年11月鑑定報告，本案建物各棟X 、Y 向之最大角變量為
      8305分之1 ，遠低於建築技術規則建築構造編基礎構造設
      計規範所規定之建築物不容許產生裂縫之安全角變量值50
      0 分之1 。⑷建物之層間變位係於動態水平力作用時，所
      發生各樓層樓板與上下層間之瞬間相對位移差，規範訂定
      之層間變位容許值為1000分之5 ，依據前述鑑定報告書內
      容，本案建物各測向之現況傾針率均小於2400分之1 ，且
      建物之現況傾斜率，並非動態水平力所導致，研判不致發
      生前述之層間變位量，故應非造成石材外牆與扣件間脫落
      之因素。⑸綜上所述，鑑定標的物石材外牆與固定扣件間
      缺少「不銹鋼插梢」之配件施作，而採AB膠連結方式，且
      於轉角之石材間固定方式亦缺少扣件施作，受限於AB膠隨
      時間及環境變化而顯現之老化碎裂現象，日久易導致外部
      石材玻壞脫落之風險，現地四處檢視點處之石材外牆，皆
      有前述之情形，尤以轉角處為甚，有石材破壞掉落之虞（
      雄小卷一第235 、236 頁）。
   4、再經結構技師公會就系爭大樓建物傾斜是否影響電梯運轉
      為鑑定，108 年2 月13日鑑定報告書鑑定結果為：⑴依據
      本會107 年11月鑑定報告，各棟X 、Y 向之最大角變量為
      8305分之1 ，遠低於建築技術規則建築構造編基礎構造設
      計規範所規定之建築物不容許產生裂縫之安全角變量值50
      0 分之1 。⑵建物之層間變位係於動態水平力作用時，所
      發生各樓層樓板與上下層間之瞬間相對位移差，規範訂定
      之層間變位容許值為1000分之5 ，依據前述鑑定報告書內
      容，本案建物各測向之現況傾斜率均小於2400分之1 ，且
      建物之現況傾斜率，並非動態水平力所導致，研判不致發
      生前述之層間變位量，建物現況之傾斜率及角變量值尚不
      致造成電梯軌道變形，影響電梯運轉之平順。⑶由鑑定標
      的物電梯安全檢查成果資料，本案A 至E 棟共計14部電梯
      ，除部份機械裝置有漏油、生銹、故障及D 棟中間電梯電
      纜變形外，由檢測報告顯示，昇降設備運轉一切正常，尚
      無電梯運轉不順之情形，研判本案鑑定標的物A 至E 棟14
      部電梯，尚無因前述建物傾斜率變化，而影響本案建物電
      梯運轉之情形。⑷由鑑定標的物電梯安全檢查成果資料顯
      示，其中有關建物結構體之缺失，如防火披覆掉落、鋼骨
      銹蝕、鋼筋裸露生銹及C 右梯1 至3F電梯間部份牆體鋼筋
      裸露未包覆混凝土等，應委請專業廠商進行改善，以確保
      建物之結構安全性（雄小卷一第335頁）。
   5、綜合上述鑑定報告，可知系爭大樓前後歷經4 次鑑定，其
      中於107 年間就系爭大樓水準高程、傾斜垂直測量等，分
      別經兩個不同之鑑定機關鑑定，均認與102 年之鑑定資料
      比對之前後差異值在安全範圍內，另安全觀測系統亦無異
      常變化。而系爭大樓於107 年間鑑定該時之傾斜率或高程
      角變量，均在法規規範之安全範圍內，現況之傾斜率及沉
      陷量不致影響其原結構之安全性。至於系爭大樓傾斜是否
      影響外牆脫落或電梯運轉，經結構技師公會鑑定結果，亦
      明確指明建物之層間變位係於動態水平力作用時，所發生
      各樓層樓板與上下層間之瞬間相對位移差，規範訂定之層
      間變位容許值為1000分之5 ，系爭大樓各測向之現況傾針
      率均小於2400分之1 ，且建物之現況傾斜率，並非動態水
      平力所導致，研判不致發生前述之層間變位量，故非造成
      系爭大樓石材外牆與扣件間脫落之因素，且系爭大樓A 至
      E 棟14部電梯，亦無因前述建物傾斜率變化，而影響電梯
      運轉之情形。是以，系爭大樓之現況傾協率，既非動態水
      平力所導致，而不會發生層間變位量，即無原告所指因被
      告之系爭工程施工導致系爭大樓左右傾而扭曲變形之情形
      。
   6、原告雖指系爭房屋受損，與前揭4 份鑑定報告鑑定之範圍
      不同，不得作為被告無施工不當造成系爭房屋受損之依據
      。惟上開鑑定報告之鑑定範圍涵蓋系爭大樓之傾斜度是否
      影響結構安全、外牆之脫落及電梯之運轉，經鑑定結果均
      無足以推認被告系爭工程有施工不當之處，反倒是得出系
      爭大樓於初始建造時施工所用材料或施工方法不當而造成
      建物結構缺失之鑑定意見。則系爭工程於結構體完成之前
      之施工行為並無足認定有造成系爭房屋受損之情形，至系
      爭工程結構體完成之後之其他裝修行為，亦無證據逕認有
      造成系爭房屋受損之情形。另原告雖又提出高雄市○鎮區
      ○○街000 號、新光路21號前道路下陷照片、遠雄公聽會
      會議記錄等（雄小卷一第47、53、55頁），主張被告系爭
      工程長期超抽地下水導致地層下陷使系爭大樓傾斜等。但
      依上述鑑定結果，系爭大樓結構安全並未因系爭工程施工
      受影響，原告亦未能舉證證明系爭房屋受損與被告抽取地
      下水間有關。是綜合上述，原告所舉證據並未能證明系爭
      房屋受損乃因被告系爭工程施工行為所致，復未提出其他
      證據再為證明，則原告依侵權行為之法律關係請求被告賠
      償系爭房屋受損之修繕費用，自屬無據。
（三）原告固又提出系爭大樓A 棟某住戶之和解書（雄小卷一第
      365 頁），主張被告於該和解書已自陳因施工不慎損害該
      住戶之建築物等語。然依民法第736 條規定，和解乃當事
      人約定互相讓步，以終止爭執或防止爭執發生之契約。是
      和解成立之內容為何，或有雙方各自之考量，但僅於雙方
      當事人間受其拘束。系爭房屋與該住戶之房屋雖均有受損
      ，但房屋受損之原因多端，自不得單以他人間之和解書逕
      為比附援引。原告主張系爭房屋受損乃因被告施工不慎所
      致，本應就其主張利己之事實負舉證責任，不得逕以他人
      間和解書之記載，即執為被告有施工不慎造成系爭房屋受
      損之依據。故原告此部分主張，亦屬無據。
五、綜上，原告未能舉證證明系爭房屋受損為被告系爭工程施工
    行為不當所致，被告自不負侵權行為損害賠償責任。則原告
    之侵權行為損害賠償請求權是否罹於時效，及得請求賠償金
    額若干之部分，亦無再行探究之必要。是原告依侵權行為之
    法律關係，請求被告給付原告10萬元，為無理由，應予駁回
    。
六、本件事證已臻明確，兩造其餘主張陳述及所提之證據，與判
    決結果不生影響，爰不一一另行論述，附此敘明。
七、訴訟費用負擔之依據：民事訴訟法第78條。
中    華    民    國   111    年    2     月    23    日
                    高雄簡易庭  法  官  顏珮珊
以上正本係照原本作成。
民事訴訟法第436 條之24第2 項：對於本判決之上訴，非以違背
法令為理由，不得為之。
如對本判決上訴，須於判決送達後20日內向本院提出上訴狀，並
須表明原判決所違背之法令及其具體內容與依訴訟資料可認為原
判決有違背法令之具體事實之上訴理由。（均須按他造當事人之
人數附繕本）。
中    華    民    國   111    年    2     月    23    日
                                書記官  林雅姿
訴訟費用：
項目                    金額（新台幣）
第一審裁判費            1,000元